臺灣嘉義地方法院刑事判決
109年度訴字第501號
公  訴  人  臺灣嘉義地方檢察署檢察官
被      告  梁承佑



上列被告因加重詐欺案件，經檢察官提起公訴（108年度偵字第5
028號），本院判決如下：
    主  文
乙○○以網際網路對公眾散布而犯詐欺取財罪，累犯，處有期徒刑
壹年參月。又以網際網路對公眾散布而犯詐欺取財罪，累犯，處
有期徒刑壹年伍月；未扣案之犯罪所得新臺幣伍仟元沒收之，於
全部或一部不能沒收或不宜執行沒收時，追徵其價額。應執行有
期徒刑壹年陸月。
    犯 罪 事 實
一、乙○○並無出售監聽喇叭、錄音設備之真意，竟意圖為自己不
    法之所有，基於以網際網路對公眾散布而詐欺取財之各別犯
    意，分別為下列犯行：
(一)於民國107年8月28日20時許前某時，在不詳地點，透過網際
    網路連結至FACEBOOK網站（下稱臉書）上之「二手樂器交換
    買賣市集」社團，以暱稱「Mo'o Niahosa」帳號刊登出售監
    聽喇叭之不實廣告對公眾散布，適有甲○○於107年8月28日20
    時許，瀏覽上開網頁後陷於錯誤，以臉書聊天室（即Messen
    ger ）私訊乙○○，談妥以新臺幣（下同）8,500元之價格購
    買監聽喇叭1組，並於同日20時55分許、107年10月20日16時
    50分許，先後匯款5,000元、3,500元至乙○○申辦之中華郵政
    股份有限公司高雄楠梓翠屏郵局帳號00000000000000號帳戶
    （下稱本案帳戶），乙○○旋將上開款項提領花用。
(二)於107年12月24日20時許前某時，在不詳地點，透過網際網
    路連結至臉書上名稱不詳之社團，以暱稱「劉晨洋」帳號刊
    登出售監聽喇叭、錄音設備之不實廣告對公眾散布，適有丙○○於107年12月24日20時許，瀏覽上開網頁後陷於錯誤，以
    通訊軟體LINE私訊乙○○，談妥以1萬元之價格購買監聽喇叭
    、錄音設備各1組，並於同日20時24分許，匯款1萬元至本案
    帳戶，乙○○旋將上開款項提領花用。
二、案經丙○○訴由嘉義縣警察局水上分局報告臺灣嘉義地方檢察
    署檢察官偵查起訴。
    理  由
一、證據能力
　　被告以外之人於審判外之陳述，雖不符刑事訴訟法第159條
    之1至第159條之4之規定，而經當事人於審判程序同意作為
    證據，法院審酌該言詞陳述或書面陳述作成時之情況，認為
    適當者，亦得為證據，刑事訴訟法第159條之5第1項定有明
    文。經查，檢察官、被告乙○○於言詞辯論終結前，對於下述
    本院採為認定犯罪事實依據之各項證據之證據能力，均同意
    有證據能力，本院審酌該等證據之取得過程並無瑕疵，與本
    案待證事實間亦具有相當之關聯性，以之為本案證據並無不
    當，自得採為本件認定事實之基礎。
二、訊據被告固坦承有在網路上張貼上開販售監聽喇叭、錄音設
    備之貼文，並與被害人甲○○約妥以8,500元交易監聽喇叭1組
    ，亦收受被害人匯入之8,500元，惟並未出貨與被害人。有
    與告訴人丙○○約妥以1萬元交易監聽喇叭、錄音設備各1組，
    亦收受告訴人匯入之1萬元，惟並未出貨與告訴人等節，然
    矢口否認有何以網際網路對公眾散布而犯詐欺取財之犯行，
    辯稱：甲○○部分，我當時好像是因為工作沒有出貨給他，那
    次我請誰寄給他已經忘記了。丙○○部分，當時接近年底，我
    事情很多，我父親也住院，而且我也有請1個人幫寄貨，只
    是他後來沒有寄云云。然查：
（一）被告於臉書「二手樂器交換買賣市集」社團，以暱稱「Mo
      'o Niahosa」帳號刊登出售監聽喇叭之訊息後，被害人與
      其約妥欲購買監聽喇叭1組，並匯入8,500元至本案帳戶；
      於臉書不詳社團，以暱稱「劉晨洋」帳號刊登出售監聽喇
      叭、錄音設備之訊息後，告訴人與其約妥欲購買監聽喇叭
      、錄音設備各1組，並匯入1萬元至本案帳戶，然被告均未
      出貨與被害人及告訴人等情，業據被告於警詢、偵查及本
      院審理時均坦承在卷（警卷第1-4頁、偵28號卷第63-65頁
      、偵85號卷第17-19頁、本院卷第33-34、75、82-83頁）
      ，核與證人即被害人甲○○、證人即告訴人丙○○於警詢時證
      述、偵查時之指訴大致相符（警卷第15-16、25-26頁、偵
      85號卷第18-19頁）。並有中華郵政股份有限公司高雄郵
      局108年4月18日高營字第108丨800563號函所附之交易明
      細、客戶基本資料、報案三聯單、金融機構聯防機制通報
      單、ATM交易明細表各1份、受理各類案件紀錄表、反詐騙
      案件紀錄表、警示簡便格式表各2份、被害人之存摺內頁
      交易明細翻拍照片2張、告訴人提出之LINE對話紀錄翻拍
      照片56張附卷可憑（警卷第5-8、18-23、28-46頁），此
      部分事實，可堪認定。
（二）關於犯罪事實欄一、（一）部分：
　　　被告於107年8月28日在臉書二手物品交換社團張貼販賣監
      聽喇叭1組之訊息，依社會通念，應可推論係被告有二手
      之監聽喇叭現貨欲販賣。然自107年8月28日被害人匯款5
      千元、同年10月22日匯款3,500元至本案帳戶，迄被害人
      於108年3月30日報案時，被告始終未將被害人所購買之物
      品寄送與被害人。被害人於偵查時供陳：我在臉書上看到
      被告販賣商品，跟他約在高雄面交，我先匯5千元訂金，
      但一直無法約定面交時間，我就把尾款付清，請他用寄的
      ，但一直都沒有下落，他在LINE裡面說了2、3次說他出貨
      了，但我一直沒有收到，後來我請他退款給我，也好幾次
      說匯了，我也沒有收到款項等語（偵85號卷第18頁）。而
      被告於本院審理時自陳：我也有和其他買家交易過，通常
      是對方匯款後5至7天內出貨等語（本院卷第75頁），可見
      被告與被害人之交易模式，顯然悖於被告自身當賣家之交
      易經驗。反而於被害人與其聯繫時，多次稱已出貨藉機拖
      延，殊難想見何以單純寄送監聽喇叭1組，有何作業上之
      困難致需耗時5個月以上仍無法寄出貨品。
（三）關於犯罪事實欄一、（二）部分：
　 1、告訴人於警詢證稱：被告一直沒有出貨給我，我要求退款
      或重新出貨，但他一直拖延。於108年2月19日他傳貨運單
      給我，稱已經重新寄送，但上面沒有超商人員經手字跡，
      而且查詢貨運編號，沒有這件包裹，被告也沒有傳收據給
      我看等語（警卷第26頁）。　　
　 2、被告自107年12月24日告訴人匯款1萬元至本案帳戶，迄10
      8年3月21日告訴人報案時，均未將告訴人所購買之物品寄
      送與告訴人。觀諸被告與告訴人之LINE對話紀錄可知，被
      告先於107年12月26日向告訴人表示助理這2天回台中就會
      打包寄出；於同年月28日表示最慢2日後寄出；於108年1
      月1日表示助理今日已寄出；於108年1月3日告訴人詢問今
      日是否會收到包裹時，表示自己在香港；於同年月5日告
      訴人詢問能否看託運單，被告表示託運單在助理身上，並
      再次表示人仍在香港，於1月7日才回台；於同年月8日，
      被告與告訴人相約於同年月11日在大魯閣見面；於同年月
      11日即約定見面當日，被告向告訴人表示其父親因車禍開
      刀住院，且已將託運物品拿回，並拍照傳與告訴人；於同
      年月12日被告表示因需照顧父親，要待同年月14日或15日
      換班時找告訴人；於同年月15日，被告表示要同年月19日
      或20日才能換班找告訴人，並欲向告訴人借錢；於同年月
      17日，告訴人詢問被告將於20日何時到，被告表示傍晚，
      告訴人並表示如未於20日收到貨品，將放棄購買；於同年
      月30日，被告表示將於下週匯款與告訴人；於同年2月19
      日，告訴人要求被告匯款或者寄出包裹，被告拍照託運單
      傳與告訴人，並表示有請舅舅到家裡拿貨品寄出；同年月
      22日，告訴人表示仍未收到包裹，被告表示要再向舅舅確
      認寄件超商；同年3月4日，被告匯還5千元與告訴人，並
      向告訴人表示隔日會再去農會匯款；然嗣後即未與告訴人
      聯繫，直至同年月16日才又向告訴人表示先前手機丟失，
      要告訴人再次提供帳號等節，有上開告訴人提出之LINE對
      話紀錄翻拍照片56張附卷可憑（警卷第31-44頁）。
　 3、而經查詢被告之入出境紀錄，被告自107年8月至108年4月
      29日前，均未曾出境，有入出境資訊連結作業1份附卷可
      憑（偵28號卷第17頁），被告於本院審理時對此表示：我
      會跟丙○○說我人在香港，是因為我不知道如何解釋我身邊
      發生的事情，所以才會找理由跟他說等語（本院卷第86頁
      ）。
　 4、另被告傳送拿回之託運物品照片與告訴人，其於本院審理
      時亦表示：108年1月11日傳給丙○○的這張照片，不是我說
      陳盈力拿回來原本要賣給丙○○的設備，我是為了要安撫丙○○證明我有東西等語（本院卷第85頁）。然其於傳送商品
      照片至告訴人報案經2個多月，亦未將商品寄出。
　 5、被告既先後委由「陳盈力」、舅舅幫忙寄送貨品，豈有可
      能2人均向被告謊稱有寄出貨品，再由前者提供不實之寄
      件人資訊、後者提供不實之託運單。凡此均足徵被告係以
      已委請他人寄送貨品、人在香港、已拿回貨品會再次寄出
      、父親住院、會盡速退款等語搪塞告訴人。
（四）再參以被告於本院審理時自陳：當時因為我被錢莊追債，
      我母親欠債約200多萬等語（本院卷第89頁），兼之被告
      未出貨後遲遲未退款與被害人、告訴人等節，顯見被告當
      時面臨左支右絀之情況，有相當大之經濟壓力，而有犯罪
      之動機。再自上開證據綜合認定，顯然被告自始即未有出
      貨與被害人、告訴人之意，而均有詐欺取財之犯意甚明。
（五）關於被告辯稱之駁斥：
　 1、被告於本院審理時辯稱：當時因為我養父車禍在嘉義榮民
      醫院住院，我要照顧養父云云（本院卷第83頁），惟經本
      院請被告提供其不辭辛勞照顧之養父身分證字號，其無法
      提供本院使本院向醫院調取相關病歷，則是否確實有養父
      住院一節，實有疑問。
　 2、又縱使被告確實有照顧其住院之養父，然被告於本院審理
      時自陳：養父家裡有前妻，3名成年子女，車禍這1、2個
      禮拜都是我與母親接替照顧等語（本院卷第83頁），而依
      其所述，其養父係在嘉義榮民醫院住院，與被告嘉義住處
      不遠，則被告大可利用與母親換班照顧養父期間，抽空寄
      出貨品，然其卻未如此。又被告係於108年1月11日告知告
      訴人其父親當日下午車禍住院，業如上述。然被害人及告
      訴人分別於107年10月22日、107年12月24日已給付全額貨
      款，被告亦未於收受貨款後5至7日內出貨，顯然其所辯稱
      其養父住院一情縱使為真，亦與本案2次交易行為無涉，
      而屬推諉卸責之詞。
　 3、如「陳盈力」確實有接受被告委託寄送貨品，未與被告有
      糾紛之「陳盈力」何需答應被告後，又不替被告寄出貨品
      ，反而大費周章提供虛偽之寄件人資訊，又將貨品交還與
      被告？而被告於109年8月17日本院準備程序時表示：庭後
      會陳報舊手機內與陳盈力之LINE對話紀錄等語（本院卷第
      34頁），顯係表示其已更換手機，然仍保有舊手機，而舊
      手機內有與「陳盈力」之對話紀錄。然被告迄未提供相關
      資料，待至3個月餘後，即同年11月30日，本院主動聯繫
      向其詢問時，卻又表示：已經都不見了，我換過手機等語
      ，有本院辦理刑事案件電話記錄查詢表1份在卷可查（本
      院卷第47頁）。自被告上開所辯「陳盈力」一節已悖於常
      情，兼以被告自始未提出當時與其應有相當程度交誼，始
      會委託其辦事之「陳盈力」年籍資料、對話紀錄，則其此
      部分空言辯詞，顯難採信。　　
（六）綜上所述，被告上開所辯，均不足採，本件事證已臻明確
      ，被告犯行堪予認定，應依法論科。
三、論罪科刑
（一）核被告所為，均係犯刑法第339條之4第1項第3款之加重詐
      欺取財罪。其所犯上開2罪，犯意各別，行為互殊，應予
      分論併罰。
（二）關於累犯之部分，說明如下：
   1、被告前因公共危險案件，經臺灣橋頭地方法院以106年度
      交簡字第2169號判決判處有期徒刑3月，併科罰金3萬元確
      定，於107年7月16日易科罰金執行完畢乙節，有臺灣高等
      法院被告前案紀錄表1份在卷可查。被告於有期徒刑執行
      完畢後，5年以內故意再犯本件有期徒刑以上之罪，均為
      累犯。
   2、按有關累犯加重本刑部分，不生違反憲法一行為不二罰原
      則之問題。惟其不分情節，基於累犯者有其特別惡性及對
      刑罰反應力薄弱等立法理由，一律加重最低本刑，於不符
      合刑法第59條所定要件之情形下，致生行為人所受之刑罰
      超過其所應負擔罪責之個案，其人身自由因此遭受過苛之
      侵害部分，對人民受憲法第8條保障之人身自由所為限制
      ，不符憲法罪刑相當原則，牴觸憲法第23條比例原則。於
      修正前，為避免發生上述罪刑不相當之情形，法院就該個
      案應依本解釋意旨，裁量是否加重最低本刑（大法官釋字
      第775號解釋文參照）。該解釋係指個案應量處最低法定
      刑、又無法適用刑法第59條在內減輕規定之情形，法院應
      依此解釋意旨裁量不予加重最低本刑。本件依被告累犯及
      犯罪情節，均無上開情事，自難指就累犯加重其最低本刑
      有不符上開解釋意旨之違誤（最高法院108年度台上字第3
      38號、109年度台非字第139號、109年度台上字第3018號
      判決意旨參照）。
   3、審酌被告前案甫於107年間執行完畢，又再犯本案，顯見
      被告對於刑罰反應力薄弱，且依本案犯罪情節，被告均不
      適宜量處最低法定刑，亦無何情輕法重而有刑法第59條減
      輕其刑規定之適用情形，本件加重其刑，不生被告所受刑
      罰超過其所應負擔之情事，是本件就被告所犯之各罪，均
      應依刑法第47條第1項累犯規定加重其刑。
（三）爰審酌被告正值青年不思正途獲取財物，竟為貪圖小利而
      利用網路散布不實之交易訊息，造成告訴人、被害人財物
      損失，顯然欠缺對他人財產權之尊重，及破壞他人對網路
      交易秩序之信賴；其否認犯行，已賠償被害人所受損害（
      如下述），賠償告訴人所受損害中之5千元；自陳專科肄
      業之智識程度，離婚，與母親同住，有1名未成年子女，
      目前從事攝影師工作，家境勉持之經濟、家庭狀況等一切
      情狀，分別量處如主文所示之刑，並考量其犯罪手段、侵
      害法益程度，定其應執行之刑。
四、沒收
（一）被告如犯罪事實欄一、（二）詐欺取得之1萬元，其中5千
      元，已返還告訴人，業據告訴人於警詢時證述明確（警卷
      第26頁），爰就未返還之5千元犯罪所得，依刑法第38條
      之1第1項前段宣告沒收之，於全部或一部不能沒收或不宜
      執行沒收時，依同條第3項追徵其價額。
（二）至如犯罪事實欄一、（一）詐欺取得之8,500元，為被告
      所有之犯罪所得，然被告已與被害人達成調解，並已賠償
      其9,500元，有本院調解筆錄1份在卷可憑；如犯罪事實欄
      一、（二）詐欺取得之其中5千元，已返還告訴人，業如
      上述，就此部分爰依刑法第38條之1第5項，均不予宣告沒
      收之。　　　
據上論斷，應依刑事訴訟法第299條第1項前段，刑法第339條之4
第1項第3款、第51條第5款、第47條第1項、第38條之1第1項前段
、第3項，刑法施行法第1條之1第1項，判決如主文。
本案經檢察官江炳勳提起公訴，檢察官楊麒嘉到庭執行職務。
中　　華　　民　　國　　110 　年　　2 　　月　　17　　日
                  刑事第八庭  審判長法　官　謝其達
　　　　　　　　　　　　　　　　　　法　官  盧伯璋
　　　　　　　　　　　　　　　　　　法　官  鄭諺霓
以上正本證明與原本無異。
如不服本判決應於收受判決後20日內向本院提出上訴書狀，並應
敘述具體理由；其未敘述上訴理由者，應於上訴期間屆滿後20日
內向本院補提理由書（均須按他造當事人之人數附繕本）「切勿
逕送上級法院」。告訴人或被害人如對於本判決不服者，應具備
理由請求檢察官上訴，其上訴期間之計算係以檢察官收受判決正
本之日期為準。
中　　華　　民　　國　　110 　年　　2 　　月　　17　　日
                                    書記官　李玫娜
附錄論罪法條：
刑法第339條之4
犯第339條詐欺罪而有下列情形之一者，處1年以上7年以下有期
徒刑，得併科1百萬元以下罰金：
一、冒用政府機關或公務員名義犯之。
二、三人以上共同犯之。
三、以廣播電視、電子通訊、網際網路或其他媒體等傳播工具，
    對公眾散布而犯之。前項之未遂犯罰之。